臺灣高等法院臺中分院民事判決　　　　　　94年度訴字第11號
原　　　告　丙○○
被　　　告　甲○○
被　　　告　順鑫交通有限公司
法定代理人　丁○○
訴訟代理人　乙○○
上列當事人間因被告甲○○被訴業務過失傷害上訴案件，原告提
起刑事附帶民事訴訟，請求侵權行為損害賠償事件，經本院刑事
庭裁定移送前來，本院民事庭於94年10月5日言詞辯論終結，判
決如下：
    主  文
被告應連帶給付原告新臺幣壹佰肆拾玖萬零伍佰玖拾壹元，及自
九十三年十二月二十五日起，至清償日止，按年息百分之五計算
之利息。
原告其餘之訴駁回。
訴訟費用由被告連帶負擔十分之四，餘由原告負擔。
原告假執行之聲請均駁回。
    事  實
甲、原告方面：
一、聲明：(一)被告應連帶給付原告新臺幣（下同）3,823,728元
    ，及自附帶民事訴訟起訴狀繕本送達翌日起至清償日止，按
    年息5%計算之利息。(二)願供擔保請准宣告假執行。
二、陳述：
　(一)被告甲○○係受雇於被告順鑫交通有限公司 (下稱順鑫公司
  　）之營業大貨車司機，其於民國（下同）93年3月17日上午
    ll時57分許，駕駛車牌號碼438-GB號之營業用大貨車，沿國
    道三號公路由南往北方向行駛，於行經約196公里北向處時
    ，應注意該路段20公噸以上大型車之速限為時速90公里，且
    駕駛車輛應注意車前狀況，並隨時採取必要之安全措施，而
    依當時天候、路況及視距等情形，亦無不能注意之情事，竟
    疏於注意，仍以逾時速90公里以上之速度超速行駛，適伊駕
    駛車牌號碼M4-3612號自用小貨車，因與前車擦撞而停於外
    側車道內，竟因被告甲○○車速過快及未保持注意，而遭其
    所駕駛之營業用大貨車撞及，致伊受有頭部外傷併蜘蛛膜下
    出血、硬腦膜及硬腦膜下血腫、右尺骨骨折併叉關節脫位及
    左背及雙腿多處擦傷等傷害。
  (二)被告甲○○於執行職務時，因過失不法侵害伊之身體、健康
    等權利；被告順鑫公司為被告甲○○之僱用人，依侵權行為
    之法律關係，其二人應連帶賠償伊所受之下列損害：
　　1.醫藥費58,718元。
  　2.增加生活上需要部分：(1)看護費148,000元。伊因傷由其
　    配偶看護74日，應比照雇用職業看護之情形，以每日2000
      元計算看護費（嗣於本院審理時，同意減為按每月基本工
      資15.840元計算）。(2)交通費49,200元。(3)復健及輔助器
      材之費用46,500元。
    3.減少工作收入180,000元：伊受傷前每月實領薪津皆達3萬
      元，因本次受傷致6個月無法工作，共計減少180,000元之
      工作收入。
    4.減少勞動能力之損失1,341,310元：伊受傷時之年齡為29
      歲l月又12天，計至法定勞工退休年齡60歲止，尚有30年
      10月又l9天，伊因本件事故減少勞動能力約20%，以月薪
      3萬元計算，伊每年減少勞動能力之工作損失為72,000元
   　 ，依霍夫曼式扣除中間利息後，30年合計共1,341,310元
      。
    5.精神慰撫金2,000,000元：伊因此次車禍受有嚴重傷害，
      雖嗣後歷經多次手術而撿回一命，惟即使痊癒，終身仍將
      伴隨退化性關節炎及關節彎縮無力、不能提重物等後遺症
      ，伊身心所受煎熬，實非筆墨所能形容；且被告犯後對伊
      既未加以慰問或代付醫藥費，更從未表達歉意，伊請求上
      開慰撫金數額，應屬適當。
  (三)伊並未領到強制汽車責任保險之保險金。
  (四)伊現年29歲，已婚，育有一子；伊係高職畢業，事故前從事
    運輸駕駛工作，目前在超商打零工，沒有財產。
三、證據：提出診斷證明書3件、醫療費用收據影本4件、統一發
    票影本、薪資證明、病危通知單、身分證影本各l件及照片7
    幀等為證；暨聲請訊問證人陳晃坤。
乙、被告甲○○方面：
一、聲明：駁回原告之訴。
二、陳述：
　(一)原告於事故發生地點並未放置三角椎，顯有過失。
　(二)對原告主張醫藥費58,718元、復健及輔助器材費用46,500元
　  中之6,500元、每月薪資3萬元及傷後6個月不能工作等部分
    並無意見。
  (三)伊於事故發生時係受雇於訴外人聖北交通股份有限公司（下
    稱聖北公司），且剛上班未滿l個月，因見其所駕駛之肇事
    大貨車車門上漆有被告順鑫公司名義，故伊於刑案偵審時稱
    伊受雇於順鑫公司。
  (四)伊現年51歲，初中畢業，已婚，育有4名子女，並無財產。
三、證據：提出村長證明l件為證。
丙、被告順鑫交通有限公司（以下簡稱順鑫公司）方面：
一、聲明：駁回原告之訴。
二、陳述：被告甲○○係由訴外人聖北公司所僱用，伊並非本件
    之當事人。
丁、本院依職權查調兩造財產狀況，暨函請行政院退除役官兵輔
    導委員會台中榮民總醫院鑑定原告喪失勞動能力損失百分比
    ，並向亞東紀念醫院函查原告住院醫療情形及不能工作之期
    間，向勞工保險局函查被告甲○○92、93年間勞保資料，及
    向宜蘭縣監理站函查43S-GB號營業貨運曳引車之車籍資料。
    理  由
一、原告主張：被告甲○○係受雇於被告順鑫公司之營業大貨車
    司機，其於93年3月17日上午ll時57分許，駕駛車牌號碼438
    -GB號之營業用大貨車，沿國道三號公路由南往北方向行駛
    ，於行經約196公里北向處時，應注意該路段20公噸以上大
    型車之速限為時速90公里，且駕駛車輛應注意車前狀況，並
    隨時採取必要之安全措施，而依當時天候、路況及視距等形
    ，亦無不能注意之情事，竟疏於注意，仍以逾時速90公里以
    上之速度超速行駛，適伊駕駛車牌號碼  M4-3612號自用小
    貨車，因與前車擦撞而停於外側車道內，竟因被告甲○○車
    速過快及未保持注意，而遭其所駕駛之營業用大貨車撞及，
    致伊受有頭部外傷併蜘蛛膜下出血、硬腦膜及硬腦膜下血腫
    、右尺骨骨折併叉關節脫位及左背及雙腿多處擦傷等傷害。
    依法被告應賠償連帶伊醫藥費58,718元、看護費148,000元
    、交通費49,200元、復健及輔助器材之費用46,500元、減少
    工作收入180,000元、減少勞動能力之損失1,341,310元及精
    神慰撫金2,000,000元，合計共3,823,728元云云。爰依侵權
    行為之法律關係，求為命被告應連帶如數給付並加付法定遲
    延利息之判決。
二、被告甲○○對於原告主張其於上揭時、地駕車不慎撞及原告
    成傷一事，並不爭執，然辯以：原告於事故發生地點並未放
    置三角椎，顯有過失，且伊於事故發生後，迄今並無工作，
    無法賠償原告等語。被告順鑫公司亦以：被告甲○○係由訴
    外人聖北交通股份有限公司（下稱聖北公司）所僱用，伊並
    非本件之當事人等語，資為抗辯。故均聲明求為判決：駁回
    原告之訴。
三、查被告甲○○於93年3月17日上午ll時57分許，駕駛車牌號
    碼438-GB號之營業用大貨車，沿國道三號公路由南往北方向
    行駛，於行經約196公里北向處時，被告以逾時速90公里以
    上之速度行駛，自後追撞原告所駕駛而停於外側車道內之車
    牌號碼M4-3612號自用小貨車，致原告受有頭部外傷併蜘蛛
    膜下出血、硬腦膜及硬腦膜下血腫、右尺骨骨折併叉關節脫
    位及左背及雙腿多處擦傷等傷害等情，為兩造所不爭，並有
    診斷證明書三紙附卷，及道路交通事故現場圖、道路交通事
    故調查報告表、照片等附調閱之本院93年度交上易字第1565
    號過失傷害刑事卷足稽，自屬真實。
四、按汽車行駛時，駕駛人應注意車前狀況，並隨時採取必要之
    安全措施，且汽車行駛於高迭公路，應遵守其管制之規定，
    此道路交通安全規則第94條第3項、第105條分別定有明文。
    而依前揭道路交通事故調查報告表之記載，案發當時之路況
    、光線、視距均良好，並無不能注意之情事，距被告甲○○
    竟疏未注意，未充分注意車前狀況，採取必要之安全措施，
    以致肇事，自應負過失責任。且被告甲○○於刑事案件審理
    中亦自承：當時伊車速約100公里，因準備超車，前方有大
    貨車擋住視線，沒有看到前面原告車子停在旁邊，不可以從
    外車道超車，但因內車道無法超車，所以伊才從外車道超車
    等語（見台灣彰化地方法院93年度交易字第134號刑事卷第
    18、l9頁），足見被告甲○○超車前，未依高速公路交通管
    制規則第ll條規定保持安全距離及間隔後，施超越前車，未
    注意車前狀況即任意超車，顯有過失。台灣省彰化縣區車輛
    行車事故鑑定委員會鑑定結果，亦同此見解，有鑑定意見書
    附刑事卷足按（見台灣彰化地方法院檢察署93年度調偵字第
　  251號偵查卷第10至12頁），被告甲○○被訴過失傷害案件
    判處有期徒刑三月確定，有調閱之本院93年度交上易字第15
    65號刑事卷足稽。原告所受傷害之損害自與被告甲○○之過
    失行為有相當因果關係，故原告主張被告甲○○就其因本件
    車禍所生之損失負侵權行為之損害賠償責任，自屬有據。雖
    被告甲○○另辯稱：原告先於高速公路上肇事後，未於適當
    距離擺設警示標誌，顯有過失等語。惟原告於撞及訴外人車
    輛肇事後，停於主線車道，未立即顯示閃光警示燈，並在故
    障車輛後於50至100公尺處設置車輛故障警告標誌警示之。
    固有違高速公路交通管制規則第14條規定，亦有過失，但不
    因而免除被告甲○○之過失責任。惟依原告係先肇事後，停
    放車輛於外車車道，疏未放置警示標誌，被告甲○○則因超
    車未注意車前狀況而自後追撞等兩人之過失情節，被告甲○
    ○之過失責任顯較原告為重，應認本件車禍之發生，原告應
    負百分之四十之過失責任，被告甲○○則應負百分之六十之
    過失責任。
五、按因故意或過失不法侵害他人之權利者，負損害賠償責任。
    不法侵害他人身體或健康者，對於被害人因此喪失或減少勞
    動能力，或增加生活上之需要時，應負損害賠償責任。另不
    法侵害他人之身體、健康，被害人雖非財產上損害，亦得請
    求賠償相當之金額。民法第184條第l項、第193條第l項分別
    定有明文。本件被告甲○○既應負不法侵害原告之責任，已
    如前述，則原告請求被告甲○○給付侵權行為之損害賠償即
    屬有據，本件自應就原告所得請求之金額加以審究如下：
　(一)醫療費58,718元部分：原告因本件車禍支付醫藥費，已據其
　  提出被告甲○○所不爭之醫藥費收據四紙為證，被告甲○○
    亦稱同意給付上開金額（見本院卷第l9頁），且上開醫療費
    用，依原告所受傷害及收據載明治療費別，自屬治療上之必
    要費用，且既經被告甲○○同意，故原告請求之上開58,718
    元醫藥費，應予准許。
　(二)增加生活上需要部分：
    (1)原告請求看護費148,000元，原告主張受傷住院14日及出
      院後60日間均由其配偶看護，共74日，應比照雇用職業看
      護之情彤，以每日2000元計算看護費用等情。而其於93年
      3月18日因急診住入財團法人亞東紀念醫院，93年3月31日
      出院後，須約六個月由專人照顧等情，有該院94年5月2日
      亞歷字第0946410214號函在卷足稽；自足認原告請求74日
      之看護費用為可取。另原告因傷需人看護而由配偶看護，
      雖無現實看護費用之支出，惟配偶看護所付出之勞力非不
      得評價為金錢，此種基於身分關係之恩惠，自不能加惠於
      被告，故應衡量及比照雇用職業看護之情形，認原告受有
      相當看護費之損害，而認原告仍得向被告請求賠償相當之
      看護費。而原告於本院審理時，已請求減為按每月基本工
      資15,840元計算損失，故其得請求之金額為39,072元（計
      算式為15,840÷30×74）。
    (2)交通費49,200元，原告主張其受傷後因就醫而支出交通費
      49,200元，惟為被告等所否認，原告復未提出任何收據以
      實其說，自不應准許。
　　(3)復健及輔助器材之費用46,500元，固據原告提出購買肘關
　　　節支架之6500元之單據一紙，為被告甲○○所同意支付（
　　　見本院卷第20頁），原告此部分請求，自應予准許。其餘
　　　40,000元部分則為被告甲○○所否認，原告復未舉證以實
  　　其說，自無從准許。
      從而，原告就增加生活上支出之請求部分，其請求在104,
      290元部分 (計算式為58718十39072十6500），為有理由
      ，應予准許，逾此部分之請求為無理由，不應准許。
　(三)關於減少工作收入180,000元及減少勞動能力損失1,341,31
　  0元部分，經查本件原告主張其受傷前擔任運輸駕駛工作，
    每月收入30,000元，因本件車禍而致六個月不能工作，有原
    告提出被告甲○○所不爭執之薪資證明為證，復為被告甲○
    ○所自認（見本院卷第l9、20頁)，並有前開財團法人亞東
    紀念醫院函附在卷，自屬真實。且原告主張應按其原每月薪
    資30,000元為計算其可得收入之標準，本院斟酌其原工作資
    歷及收入情形，認尚屬相當，並無過高，應為可採。又原告
    因本件車禍受有頭部外傷併蜘蛛膜下出血、硬腦及硬腦膜下
    血腫、右尺骨骨折併肘關節脫位等，至94年4月22日鑑定時
    仍有右肘關節彎曲攣縮15度、屈曲100度、活動範圍85度，
    右肘旋前及旋後共計95度，右肘關節喪失生理運動範圍三分
    之一以上，未達二分之一情況，此有行政院國軍退除役官兵
    輔導委員會台中榮民總醫院（以下簡稱台中榮總）函附之鑑
    定書附卷可按。而原告係從事駕駛業務，須使用手部操縱方
    向盤，其右肘關節之喪失生理運動範圍，自嚴重影響其勞動
    能力，是台中榮總鑑定結果，認依勞工保險條例第53條附表
    「勞工保險殘廢給付標準表」為一上肢遺存顯著運動障害者
    （障害項目88，殘廢等級7），其喪失勞動能力程度69.21%
    。兩造就此均未爭執（見本院卷第78頁），自堪信為真實，
    原告請求以百分之二十計算喪失勞動能力損失即屬有據。再
    查，原告為64年2月5日生，93年3月17日受傷時之年齡為29
    歲l個月又12天，計至勞動基準法第54條第l項第l款所定之
    勞工退休年齡即年滿60歲止，尚有30年10個月又18天之工作
    期間，再扣除原告請求上開不能工作損失期間6個月，故原
    告得請求減少勞動能力損失期間為30年4個月又18天。茲按
    其原每月收入30,000元，即每年360,000元計，其減少勞動
    能力百分之二十，即每年減少工作收入72,000元，其得請求
    30 年4個月又18日減少勞動能力損失，原告請求以30年計算
    ，自屬適法，再依霍夫曼計算法扣除中間利息後，其減少勞
    動能力所致之損害總額為l,341,360元【72,000＋72,000÷
    （l ＋l×0.05）＋72,000÷（l＋2×0.05)＋72,000÷（l
    ＋3×0.05）＋……＋72,000÷（l＋29×0.05）】。從而，
    原告請求喪失勞動能力損失180,000元，減少勞動能力損失
    134 1,310元，洵屬有理。
  (四)關於精神慰藉金部分，查原告已婚，育有一子，高職畢業，
    事故前從事運輸駕駛工作，目前在超商打零工，沒有財產；
    被告51歲，初中畢業，已婚，育有4名子女，有土地三筆、
    汽車二輛，92年所得60餘萬元。有稅務電子閘門財產所得調
    件明細表附卷足稽並無財產。被告順鑫公司登記資本額3000
    萬元，目前有14部車輛營業中，則為被告順鑫公司所自承在
    卷，復為原告所不爭。原告因本件車禍受有如前述之多處傷
    害，其肉體、精神確受極大痛苦，本院斟酌實際情況，及兩
    造前述之身分、地位、經濟能力等，認為原告請求2,000,00
    0元，尚嫌過高，應予核減為800,000元，方屬公允，逾此數
    額之請求，為無理由，應予駁回。
　(五)綜上所述，原告因本件傷害所受損害，計有支出醫藥費58,7
    18元，增加生活上需要支付104,290元、喪失勞動能力損失
  　180,000元，減少勞動能力損失1,341,310元，非財產上損失
    80 萬元，以上共計2,484,318元。惟查原告就其損失之發生
    亦與有過失，已如前述，被告抗辯應依過失相抵減輕賠償金
    額，即無不合。本院斟酌本件肇事情節，主因係被告甲○○
    超車時疏未注意前方狀況，而自後追撞，認被告甲○○應負
    百分之六十之過失，已敘明如前。爰依兩造之過失程度減輕
    被告賠償金額百分之四十，即被告甲○○應賠償原告損害1,
    490,591元。
六、另原告主張被告順鑫公司依僱佣人責任，應與被告甲○○就
    其損害連帶負損害賠償責任。被告順鑫公司雖辯以：伊非被
    告甲○○之僱用人，系爭肇事車輛已出售予訴外人聖北交通
    公司等語。經按受僱人因執行職務，不法侵害他人之權利者
    ，由僱用人與行為人連帶負損害賠償責任。民法第188條第l
　　項前段定有明文。而上之所謂受僱人因執行職務不法侵害他
    人之權利，不僅係指受僱人因執行其所受命令，或委託之職
    務自體，即非僅限於僱佣契約所稱之受僱人，凡客觀上被他
    人使用為之服勞務而受其監督者均係受僱人。最高法院著有
    42年台上字第1224號、57年台上字第2032號、86年台上字第
    1497號判例足資參照。即依客觀事實決定，行為之外觀苟有
    被他人使用，為之服勞務而受其監督者，均應認係受僱人。
    本件被告甲○○肇事時所駕駛之車牌號碼483-GB號之營業用
    大貨車上漆有被告順鑫公司名稱，為兩造所不爭，客觀上已
    足認係被告順鑫公司所屬員工駕駛。且被告甲○○於本院審
    理之初，雖稱伊受僱於聖北公司，聖北公司靠行於順鑫公司
    （見本院卷第l9頁），既以被告順鑫公司名義對外營業之行
    為，被告順鑫公司自應加以相當之監督，使不致侵害他人之
    權利，以維護商譽。況被告甲○○於刑事案件審理中，亦一
    再陳稱其係受僱於被告順鑫公司，並經刑事判決所認定（見
    本院93年交上易字第1565號判決書及該卷第49頁、台灣彰化
    地方法院93年交易字第134號卷第18頁）。是依客觀上觀之
    ，被告順鑫公司自為本件肇事時之雇佣人，自有民法第188
    條第l項規定之適用。被告甲○○於本院審理中改稱受雇何
    人不清楚等語，自非可取。雖交通部公路總局台北區監理所
    宜蘭監理站函謂：系爭車牌號碼483-GB號肇事車輛於92年8
    月6日即由被告順鑫公司過戶與訴外人聖北公司。惟監理機
    關過戶登記，僅係監理機關對車輛所有權管理之記載，與究
    係何人雇用行為人無關。是被告順鑫公司以其非車輛所有權
    人而拒絕負連帶賠償之責，即非足取。
七、從而，原告基於侵權行為之損害賠償請求權，請求被告等連
    帶賠償1,490,591元，及自起訴狀繕本送達翌日起即自93年
    12月25日起，至清償日止，依法定利率年息百分之五計算之
    遲延利息部分，洵屬正當，應予准許。逾此部分所為之請求
    ，為無理由，應予駁回。另原告陳明願供擔保，聲請宣告假
    執行，經核其勝訴部分，因未逾上訴三審金額，已告確定，
    自無宣告假執行之必要，其餘敗訴部分之假執行聲請，因訴
　  之駁回而失所附麗，不予准許，應併予駁回。又本件事證已
　　臻明確，兩造其餘攻擊防禦方法與判決之結果不生影響，自
  　無庸一一論究，併此敘明。
八、結論：本件原告之訴，為一部有理由，一部無理由，依民事
    訴訟法第79條但書、第85條第2項，判決如主文。
中　　華　　民　　國　　94　　年　　10　　月　　19　　日
                      民事第六庭審判長法　官  吳火川
                                      法　官  陳繼先
                                      法　官  吳惠郁
以上正本係照原本作成。
被告不得上訴。
原告如對本判決上訴，須於收受判決送達後二十日內向本院提出
上訴書狀，其未表明上訴理由者，應於提出上訴後二十日內向本
院提出上訴理由書 (須按他造人數附具繕本)。
上訴時應提出委任律師為訴訟代理人之委任狀。具有民事訴訟法
第四百六十六條之一第一項但書或第二項之情形為訴訟代理人者
，另應附具律師及格證書及釋明委任人與受任人有該條項所定關
係之釋明文書影本。
                                      書記官　柯孟伶
中　　華　　民　　國　　94　　年　　10　　月　　21　　日
                                                      Ｈ
